臺灣高等法院高雄分院民事裁定
111年度聲字第3號
聲  請  人  余劉美美




上列聲請人與相對人劉蔡錦繡間請求撤銷贈與行為等事件（本院
107年度上易字第329號），聲請法官迴避，本院裁定如下：
    主  文
聲請駁回。
    理  由
一、聲請意旨略以：本院蘇姿月法官前為相關連他案即本院105
    年度上易字第396號案件（下稱系爭他案）承審之合議庭法
    官，又為法官評鑑委員會之被評鑑法官、刑事偽造公文書、
    公務員登載不實、枉法裁判、貪污治罪條例之被告、監察院
    與司法院之被陳情人，卻仍參與本案訴訟之審理。另蘇姿月
    法官並知悉系爭他案審理中相對人之訴訟代理人劉政雄早已
    買通聲請人於系爭他案委任之律師，違背委任關係之誠信共
    同串通滅證，阻撓證人出庭、徵收裁判費時以詐術使不動產
    估價師低估不動產價額、指示書記官為筆錄之不確實記載等
    操縱司法之情事，仍偏頗相對人之訴訟代理人劉政雄，且未
    依正當法律程序調查證據，無視聲請人之書狀、陳述與證物
    ，影響聲請人之訴訟權益。爰依法聲請蘇姿月法官迴避等語
    。
二、按法官為該訴訟案件當事人者、法官曾參與該訴訟事件之前
    審裁判或仲裁者，應自行迴避，不得執行職務；法官有前條
    所定之情形而不自行迴避者，或法官有前條所定以外之情形
    ，足認其執行職務有偏頗之虞者，當事人得聲請法官迴避，
    民事訴訟法第32條第1款、第7款、第33條第1項第1款、第2
    款分別定有明文。次按民事訴訟法第33條第1項第2款所謂法
    官執行職務有偏頗之虞，係指法官對於訴訟標的有特別利害
    關係，或與當事人之一造有密切之交誼或其他情形，客觀上
    足疑其為不公平之審判者而言。若僅憑當事人之主觀臆測，
    或不滿意法官進行訴訟遲緩，或認法官行使闡明權或指揮訴
    訟欠當，或法官就當事人聲明之證據不為調查，或法官就發
    現真實認有必要之證據依職權為調查，則不得謂其有偏頗之
    虞（最高法院102年度台抗字第817號裁定意旨參照）。又按
    爭點整理目的在有效促進訴訟程序之進行，其進行情形恆視
    訴訟進行程度而定，故有關該程序之進行及證據是否調查，
    均屬法官指揮訴訟職權之行使，尚不能因法官指揮訴訟不符
    己意，或未依其聲請調查證據，即認其執行職務偏頗（最高
    法院101年度台抗字第480號裁定意旨參照）。再按法官於法
    庭中進行訴訟程序之繁簡或對兩造曉諭闡明法律關係之盡責
    與否，乃其指揮訴訟是否得宜之問題，尚非可遽謂其執行職
    務有偏頗之虞（最高法院102年度台抗字第715號裁定意旨參
    照）。末按所謂同一事件，必同一當事人就同一法律關係而
    為同一之請求，或就同一訴訟標的求為相反之判決，或求為
    與前訴可以代用之判決，否則，即不得謂為同一事件（最高
    法院82年度台上字第1612號判決意旨參照）。
三、經查：
　㈠聲請人主張蘇姿月法官為相關連系爭他案之承審合議庭審判
    長，又為法官評鑑委員會之被評鑑法官、刑事被告、監察院
    與司法院之被陳情人，卻仍參與本案訴訟之審理，且有偏頗
    對造，影響聲請人訴訟權益之情形，聲請法官迴避云云，並
    提出臺灣高雄地方檢察署107年8月3日雄檢欽德107他957字
    第49628號函、監察院110年2月26日院台業伍字第110070064
    7號函、司法院民事廳108年2月19日廳民四字第1080002973
    號函、108年5月31日廳民四字第1080014682號函、司法院10
    8年9月2日院台廳民四字第1080022807號書函、相關刑事案
    件與系爭他案法庭錄音檔暨裁判書等資料之光碟為證（見本
    院卷第53頁至第71頁）。惟觀諸前開資料，蘇姿月法官乃法
    官評鑑委員會之被評鑑法官、刑事被告、監察院與司法院之
    被陳情人，並非民事訴訟法第32條1款所稱法官所承辦案件
    之訴訟案件當事人。又系爭他案之當事人為聲請人與劉瑛珠
    ，且係基於不當得利、所有物返還法律關係訴請先位聲明移
    轉所有權登記或備位聲明返還所有物於共有人全體；然本案
    訴訟之當事人為聲請人與相對人，且係基於類推適用委任法
    律關係訴請行使終止權並回復原狀，顯見系爭他案與本案訴
    訟之當事人、法律關係與請求均非同一，且非訴請相反之判
    決，相互間亦不可代用，不屬於同一事件，則本案訴訟即非
    系爭他案之前審裁判，揆諸前揭說明，本件並無民事訴訟法
    第32條第1款、第7款所示之法官應自行迴避情形，自無法官
    未自行迴避而當事人得聲請法官迴避之事由。
　㈡再者，按認定事實、取捨證據與解釋契約，屬於事實審法院
    之職權，苟其所為之認定、取捨及解釋，不違背法令及有悖
    於論理法則、證據法則時，即不得任意指摘其為不當；受訴
    法院為充實言詞辯論內容，保障當事人程序權，防止發生突
    襲性裁判，應依民事訴訟法第199條第2項及第196條之1第1
    項規定，於調查證據前，運用訴訟指揮權，將未經或已經整
    理及協議簡化之「事實上爭點」、「法律上爭點」、「證據
    上爭點」暨其他「攻擊或防禦方法上爭點」，分別曉諭當事
    人，且將其中關於「證據上爭點」之曉諭，依具體案情狀況
    之需要，擴及於將法院對當事人聲明證據與待證事實關連所
    為「證據評價」之認識、判斷（心證或法律觀點），作「適
    時或適度」之公開，再就訴訟關係及相關之各該爭點，向當
    事人發問或曉諭，使兩造知悉事件之爭點及聲明證據與待證
    事實關連後，促使其為必要之聲明、陳述或提出證據，以進
    行證據之調查，並令當事人就該訴訟關係之事實及法律為適
    當而完全之辯論（最高法院100年度台上字第1939號、99年
    度台上字第2032號判決意旨參照）。是以，法庭錄音所示之
    審理中法官於法庭中進行訴訟程序之繁簡或對兩造曉諭闡明
    法律關係，乃法官個案中指揮訴訟是否得宜之問題，聲請人
    主觀上對法官法庭活動之感受，尚難等同於客觀之情狀，若
    僅憑本案訴訟當事人之主觀臆測，不滿法官行使闡明權或指
    揮訴訟欠當，或不滿就聲明之證據不為調查，均不得認法官
    有偏頗之虞；另聲請人所提出之前開證物中，監察院等機關
    均已說明難認有何刑事犯行與司法審判獨立應受尊重等語，
    是揆諸前揭說明，本案訴訟之法官在客觀上尚無不公平審判
    之事實，聲請人主觀上疑其有偏頗之虞，不得據為聲請法官
    迴避之事由。
　㈢至聲請人另主張公民與政治權利國際公約第14條、第9條、第
    26條所揭櫫之基本人權、法官法第30條2項第1款及國際法官
    協會世界法官憲章第7條之1第3項所示法官受評鑑及受懲戒
    規定，及其餘聲請狀所載事由，經核均與本件應否廻避之論
    斷無涉，爰不一一論述。
四、綜上所述，本件並無法官應自行迴避不得執行職務，或法官
    執行職務有偏頗之虞當事人得聲請法官迴避之情形，聲請人
    聲請法官迴避，即非有據，聲請為無理由，應予駁回。
五、據上論結，本件聲請法官迴避為無理由，爰裁定如主文。
中　　華　　民　　國　　111 　年　　2 　　月　　24　　日
                          民事第一庭
                                審判長法  官  謝靜雯
                                      法  官  邱泰錄
                                      法  官  洪能超
以上正本證明與原本無異。
如不服本裁定應於送達後10日內向本院提出抗告狀（須按他造當
事人之人數附繕本），並繳納抗告費新臺幣1,000元。
中　　華　　民　　國　　111 　年　　2 　　月　　24　　日
                                      書記官  黃瀚陞